【裁判字號】    99,訴,1865
【裁判日期】    991130
【裁判案由】    侵權行為損害賠償
【裁判全文】
臺灣臺北地方法院民事判決              99年度訴字第1865號
原      告  何俊翰
被      告  沈家德
訴訟代理人  李慎希
上列當事人間侵權行為損害賠償事件，原告提起刑事附帶民事訴
訟，請求侵權行為損害賠償，經本院刑事庭移送前來，本院於民
國九十九年十一月十五日言詞辯論終結，判決如下：
    主      文
被告應給付原告新臺幣捌拾伍萬陸仟捌佰參拾陸元，及自民國九
十八年十一月十四日起至清償日止，按年息百分之五計算之利息
。
原告其餘之訴駁回。
訴訟費用由被告負擔五分之四，餘由原告負擔。
本判決於原告以新臺幣貳拾捌萬伍仟陸佰拾貳元供擔保後
，得假執行。
原告其餘假執行之聲請駁回。
    事實及理由
一、按訴狀送達後，原告不得將原訴變更或追加他訴，但擴張
    或減縮應受判決事項之聲明者，不在此限，民事訴訟法第
    255 條第1項第3款定有明文。本件原告於起訴時訴之聲明原
    係訴請被告給付原告新臺幣（下同）2,185,341元，嗣於民
    國99 年11月15日言詞辯論期日，減縮訴之聲明為被告應給
    付原告1,166,463元，指定醫師費23,000元、33,000元及勞
    動能力減損962,878元部分均撤回，依前揭規定，本院自應
    予以准許，先予敘明。
二、原告起訴主張：被告沈家德於97年9月24日下午，駕駛賴美
    智所有，車牌號碼6N—9476號自用小客車，沿臺北市○○區
    ○○路內側第一車道由南向北方向行駛，行經臺北市○○區
    ○○街與基隆路口時，明知駕駛人駕駛汽車，應遵守道路交
    通號誌、標線、號誌之指示，並服從交通指揮人員之指揮，
    且依當時情形，亦無不能注意之處，竟疏未注意，違反號誌
    管制即貿然闖越紅燈直行，適有原告何俊翰騎乘車牌號碼
    BBI —573號普通重型機車，沿臺北市○○區○○街路由東
    往西方向行駛，煞避不及，致使沈家德駕駛之自用小客車車
    頭撞擊何俊翰騎乘之普通重型機車左側車身，造成何俊翰騎
    乘之前開普通重型機車人、車倒地，何俊翰因而受有頭部挫
    傷、左側遠端脛腓骨骨折、左側肩胛骨骨折、左膝挫傷併半
    月板破裂及關節面軟骨破裂等傷害。被告侵害原告之身體、
    健康權利，並造成原告受有醫療費用及復健費用新臺幣（下
    同）10 5,717元、看護費用273,000元、停工損失276,946元
    、就醫交通費10,800元暨精神慰撫金50萬元之損害，自應對
    原告負損害賠償責任。爰依民法第184條第1項、第191條之2
    、第193條第1項及第195條第1項規定，提起本件訴訟。並聲
    明：（一）被告應給付原告1,166,463元，及自98年11月14
    日至清償日止按年息5％計算之利息。（二）願供擔保，請
    准宣告假執行。
三、被告則抗辯以：原告所提98年2月4日國泰綜合醫院診斷證明
    書之頭部挫傷應與本件無關，事發時被告有跟去醫院，原告
    受傷情形伊知之甚明，應該無如原告所稱如此之傷害，原告
    請求醫藥費、看護費、交通費及工作損失部分，僅承認原告
    於國泰綜合醫院住院期間之支出及損失，其餘均與本件事故
    無關；對於矯正鞋墊15,000元、踝護具5,500元、助行車3,
    200元、醫療用品970元部分均無意見。另強制險部分原告已
    領取46,585元。並聲明：駁回原告之訴及其假執行之聲請。
四、兩造不爭執及爭執之事項：
（一）兩造不爭執事項：
    1、被告沈家德於民國九十七年九月二十四日下午某時許，
       駕駛訴外人賴美智所有，車牌號碼六Ｎ—九四七六號自
       用小客車，沿臺北市○○區○○路內側第一車道由南向
       北方向行駛，欲搭載被告之妻李慎希前往位在臺北市○
       ○區○○路二段三二五號之三軍總醫院內湖院區，行經
       臺北市○○區○○街與基隆路口時，本應注意汽車行駛
       至交岔路口，其行進、轉彎，應遵守燈光號誌，而依當
       時為天候晴，日間自然光線，道路路面狀況乾燥，無缺
       陷，無障礙物，且視距良好之市區○○道路，適有何俊
       翰騎乘車牌號碼ＢＢＩ—五七三號普通重型機車，沿臺
       北市○○區○○街路由東往西方向行駛，沈家德駕駛之
       自用小客車右側車頭與何俊翰騎乘之普通重型機車左側
       車身發生撞擊，何俊翰騎乘之前開普通重型機車人、車
       倒地，何俊翰因而受有頭部挫傷、左側遠端脛腓骨骨折
       、左側肩胛骨骨折、左膝挫傷併半月板破裂及關節面軟
       骨破裂等傷害。
     2、被告經本院98年度交易字第623號刑事判決判處有期徒
        刑三月，並得易科罰金，上訴後經臺灣高等法院99年度
        交上易字第50號刑事判決駁回上訴確定。
     3、兩造對刑事判決所引用之證據不爭執，被告對台北市交
        通事件裁決所之裁決形式上真正不爭執。
（二）爭執部份：
    1、被告有無闖越紅燈之過失不法行為侵害原告之權利？
    2、原告有無與有過失？程度為何？
    3、若認被告應負損害賠償責任，原告所請求之下列金額是
       否適當？
   （1）醫療費用及復健費用105,717元。
   （2）看護費用273,000元。
   （3）停工損失276,946元。
   （4）就醫交通費10,800元。
   （5）精神慰撫金50萬元。
五、得心證之理由
（一）原告主張被告於前揭時間、地點，被告駕駛之自用小客車
      車頭與其騎乘之普通重型機車左側車身發生碰撞，原告因
      而受有頭部挫傷、左側遠端脛腓骨骨折、左側肩胛骨骨折
      、左膝挫傷併半月板破裂及關節面軟骨破裂等傷害之事實
      ，為被告所不爭，復有道路交通事故現場圖、臺北市政府
      警察局信義分局交通分隊交通事故補充資料表、臺北市政
      府警察局信義分局交通分隊交通事故談話紀錄表、道路交
      通事故調查報告表(一)、道路交通事故調查報告表(二)、
      事故現場及車損照片、原告傷勢照片、國泰醫療財團法
      人國泰綜合醫院98年11月17日（98）管歷字第1733號函及
      其檢附國泰綜合醫院病歷（含財團法人國泰綜合醫院急診
      護理評估表、國泰綜合醫院急診病歷、國泰綜合醫院急診
      病程及醫囑記錄紙、國泰綜合醫院急診護理記錄、國泰綜
      合醫院病歷摘要、國泰綜合醫院病歷專用紙、國泰綜合醫
      院手術病人安全辨識記錄單、國泰綜合醫院手術記錄、照
      片、財團法人國泰綜合醫院（總院）住院累積檢驗報告、
      財團法人國泰綜合醫院住院通知單、病人住院同意書、財
      團法人國泰綜合醫院手術前準備核對表、國泰綜合醫院住
      院診療計畫、國泰綜合醫院出院計畫、財團法人國泰綜合
      醫院手術同意書、國泰綜醫院麻醉同意書、國泰綜合醫院
      麻醉前評估表、手術後疼痛控制自費同意書、國泰綜合醫
      院骨科開放性復位固定手術、國泰綜合醫院手術前評估、
      全民健康保險對象使用健保部分給付之同意書、國泰綜合
      醫院住院自費使用衛材處分箋暨同意書、國泰綜合醫院術
      後疼痛服務記錄表、國泰綜合醫院醫囑單、國泰綜合醫院
      體溫病歷表、國泰綜合醫院給藥治療記錄單、國泰綜合醫
      院手術室護理記錄（住院）Ａ、國泰綜合醫院手術室護理
      記錄（住院）Ｂ、國泰綜合醫院麻醉科恢復室護理記錄、
      國泰綜合醫院入院護理評估表、國泰綜合醫院跌倒危險因
      子評估表、國泰綜合醫院預測壓瘡危險量表、急性疼痛表
      、潛在危險性跌倒表、國泰綜合醫院護理摘要(一)（內外
      婦科病房、國泰綜合醫院護理記錄、國泰綜合醫院門診病
      患專用紙、財團法人國泰綜合醫院總院放射線科檢察報告
      、臺北市政府消防局救護紀錄表、國泰綜合醫院診斷證明
      書）、財團法人中心診所醫院98年11月12日中院字第0980
      0000976 號函及其檢附財團法人中心診所醫院〈病歷黏單
      〉、財團法人中心診所醫院診斷證明書、財團法人中心診
      所醫院病歷摘要、財團法人中心診所醫院入院護理評估、
      財團法人中心診所醫院出院護理紀錄、財團法人中心診所
      醫院住院診療計畫書、財團法人中心診所醫院病歷紀錄、
      財團法人中心診所醫院手術麻醉前評估表、財團法人中心
      診所醫院手術前護理紀錄、財團法人中心診所醫院病人手
      術部位安全辨識單、麻醉紀錄、財團法人中心診所醫院外
      科手術紀錄、財團法人中心診所醫院手術室護理記錄單、
      恢復室紀錄、財團法人中心診所醫院放射科一般報告、財
      團法人中心診所醫院心動電流圖檢查單、財團法人中心診
      所醫院生化檢驗報告、財團法人中心診所醫院血液報告、
      財團法人中心診所醫院體溫表、財團法人中心診所醫院住
      院醫囑單、財團法人中心診所醫院臨時給藥紀錄單、財團
      法人中心診所醫院護理部護理目標、計劃、措施、財團法
      人中心診所醫院護理部病患衛教指導計畫表、財團法人中
      心診所醫院病歷、財團法人中心診所醫院血壓脈搏、呼吸
      紀錄單、財團法人中心診所醫院手術同意書、財團法人中
      心診所醫院麻醉同意書、住院志願書、財團法人中心診所
      醫院手術麻醉前評估表、財團法人中心診所醫院住院會診
      單、財團法人中心診所醫院放射科 MRI報告、檢查治療同
      意書、財團法人中心診所醫院出院準備服務篩選表、財團
      法人中心診所醫院護理部住院病患壓瘡危險因子篩選表、
      慈民骨科診所98年11月19慈民字第09811191號函及其檢附
      慈民骨科診所病歷（含慈民骨科診所門診處分箋、慈民骨
      科診所放射科報告）、慈民骨科診所診斷證明書、中央健
      康保險局98年11月27健保醫字第0980062141號函及其檢附
      中央健康保險局保險對象門診就醫記錄明細表、臺北市政
      府消防局98年11 月10日北市消指字第09836658200號函及
      其檢附臺北市政府消防局救護紀錄表、臺北市政府警察局
      98年11月13 日北市警勤字第09835218300號函及其檢附臺
      北市政府警察局指揮中心受理110 報案紀錄單）等件在卷
      可資佐證。而被告因上開行為，經刑事判決認定被告成立
      過失傷害罪，判處有期徒刑3月確定，亦經本院調閱本院
      94年度交易字383號及臺灣高等法院99年度交上易字第50
      號刑事案卷核閱屬實，自堪信為真實。
（二）被告雖以係原告闖紅燈置辯。然其於上開時地違反號誌管
      制即貿然闖越紅燈直行，適有原告騎乘前開普通重型機車
      ，沿臺北市○○區○○街路由東往西方向行駛，煞避不及
      ，致使被告駕駛之自用小客車車頭撞擊原告騎乘之普通重
      型機車左側車身之事實，業據被告於97年9 月24日警詢時
      供稱：當伊車車頭行駛已通過行人的穿越道邊緣，車尾尚
      未通過行人穿越道，而在行穿之上時，伊看到車行向的號
      誌燈才變換為紅燈，看完號誌後，過了一至二秒，就發現
      該肇事機車（BBI-573車號重機車）沿吳興街東往西行駛
      過來等語（見2854號偵卷第30頁）。惟原告於警詢、偵查
      及本院審理中時所稱：97年9月24日下午3時許，伊騎乘車
      號BBI- 573號重型機車行經於吳興街與基隆路口，當時正
      等待紅燈，之後變換綠燈欲騎車起步時，看向左邊基隆路
      （往北方向）之汽、機車全都停住，才騎出去之至（基隆
      路往北方向第二車道）時就聽到有左後方路人在尖叫，隨
      即伊就遭闖紅燈之被告所駕駛之車號6N-9 476號自小客車
      撞倒，並倒臥在現場騎出去前已經確認伊這邊是綠燈，而
      且旁邊的車已經停下來等語（見2854號偵卷第21至22 頁
      、第51至52頁及本院94年度交易字383號刑事卷第201至
      203頁）。再稽諸證人鄭元涪於審理時證稱：伊原本騎的
      時候是綠燈，騎到那邊變成是紅燈，就停下來，是第一臺
      停下來的，然後就看到前面發生車禍，前面發生車禍地點
      離伊停等紅燈前方大約三線道的馬路等語，及證人陳元榮
      於證稱：97年9月24日在基隆路、吳興街口，伊有使用000
      0000000號行動電話門號報案。當時伊是沿吳興街方向行
      進穿越基隆路二段，穿越的時候，交通號誌燈號還是綠燈
      ，過路口後，走在基隆路紅磚道上，沒有幾秒鐘就聽到碰
      一聲，自然就會回頭看，看到一臺機車被撞道路中央附近
      ，遂有走靠近車禍發生地點，當時基隆路二段南北向有車
      輛持續通過等語（見本院上開刑事卷第198頁反面至201頁
      、第237至238頁），足認被告當時行向之交通號誌絕非綠
      燈將轉變成黃燈、紅燈之際。且參酌臺北市○○區○○路
      與吳興街路口，當時係以簡單二時相方式運作，號誌週期
      為二百秒，第一時相為基隆路南北雙向通行，第二時相為
      吳興街東西相通行（單行道），該路口號誌秒數時相一為
      一百四十秒，時相二為六十秒等情，有臺北市交通管制工
      程處98年12月15日北市交工控字第09834528300號書函及
      其檢附基隆路二段、吳興街時制計劃報告一份在卷可憑（
      見本院上開刑事卷第218頁），交互審視，被告駕駛車輛
      確有闖紅燈之行為無誤。
（三）按汽車行駛至交岔路口，其行進應遵守燈光號誌，道路交
      通安全規則第102條第1項第1款定有明文。被告駕駛車輛
      自應注意上開規定，且依卷附道路交通事故調查報告表及
      現場照片所示，事發地點當時為天候晴，日間自然光線，
      道路路面狀況乾燥，無缺陷，無障礙物，且視距良好之市
      區○○道路等情形以觀，並無任何足令其不能注意之情事
      ，竟疏未注意燈光號誌行駛，致撞及原告，則結果之發生
      ，顯係被告可得避免或防止，其就本件交通事故之發生自
      有過失甚明。又行車事故責任經臺北市車輛行車事故鑑定
      委員會鑑定結果：「一、沈家德駕駛6N-9476號自小客貨
      車：涉嫌違反交通號誌。（肇事主因）二、何俊翰騎乘
      BBI-573 號普通重機車：（無肇事因素）」，有臺北市交
      通裁決所99年4 月14日北市裁鑑字第09932628800 號函附
      之臺北市車輛行車事故鑑定委員會鑑定意見書在卷可憑（
      見卷第22至25頁），顯見車禍之發生，確因被告過失行為
      所致無疑。而其上開過失行為致生原告傷害之結果，自有
      相當因果關係。
六、按故意或過失不法侵害他人之身體或健康者，對於被害人因
    此喪失或減少勞動能力或增加生活上之需要時，應負賠償責
    任；又不法侵害他人之身體、健康，被害人雖非財產上之損
    害，亦得請求賠償相當之金額，民法第193條第1項、第195
    條第1項分別定有明文。查原告主張其所受之損害，與被告
    之過失行為間有相當因果關係，已如前述，原告依侵權行為
    之法律關係，請求被告負損害賠償之責，即屬有據。茲就原
    告請求之項目及金額，逐項審酌如下：
（一）支出之醫療費用及復健費用部分：
   1、原告主張遭被告撞傷後，進行醫療，國泰醫院部分自97年
      9月24日至97年10月4日住院，之後6次門診支出醫療費用
      計19,796元；中心診所部分，自97年10月13日至97年10
      月18日住院，98年10月16日至98年10月19日住院，及門診
      4次，扣除指定醫師費後支出醫療費用41,314元；慈民骨
      科診所復健治療44次共支出醫療費用5,540元，有國泰醫
      院、中心診所及慈民骨科診所醫療費用收據為憑（見附民
      卷第32至63頁）。被告以原告頭部挫傷及於國泰醫院以外
      就診之傷勢均與被告肇事故無關云云為辯，然此已與其於
      上開刑事案件之警詢、偵查及審判中所為供述不一致，且
      原告97年9月24日15時23分經急診到院時即受有頭部挫傷
      之傷害，有國泰綜合醫院98年2月4日診字第Ｚ000000000號
      診斷證明書附卷可參（見附民卷第26頁），而原告在中心
      診所就左側肩胛骨、左膝挫傷、半月板與左踝處之傷害進
      行相關手術且之後移除固定物，於慈民骨科診所接受護踝
      支架、助走器柺杖、矯正鞋墊及輪椅等特製輔具治療，亦
      有中心診所97年10月18日97中診字第2778號、98年2月6日
      98 中診字第0303號及98年10月19日98中診字第2923號診
      斷證明書、慈民骨科診所98年2月11日診斷證明書存卷可
      佐（見附民卷第27至30頁），被告徒稱原告與此等醫院所
      進行之醫療與事故無關，要不足採。又其中證明書費170
      元、90元、60元、65元、160元、證明費800元、200元、
      600元、800元（見附民卷第33、34、35、36、38、39、40
      、41頁）共2945元，非必要醫療費用，應予扣除，其餘醫
      療費用63,705元，被告應負賠償之責。
   2、又原告請求矯正鞋墊15,000元、踝護具5,500元、助行車
      3,200 元、醫療用品970元部分，為被告所不爭執，並有
      醫療用品及輔助器材收據在卷可憑（見附民卷第64至66頁
      ），且參諸上述慈民診所診斷證明書議題及原告復健治療
      確有使用此等物品之必要，此部分費用共24,670元，亦應
      准許。
   3、至原告主張依中心診所醫囑，自98年10月19日出院後需復
      健12次，每次250元共300元部分，因原告於言詞辯論終結
      前尚未提出證據證明已有支出，難認有損害發生，自不足
      採。
（二）看護費用：
      原告主張因自97年9月24日至97年10月4日住院11日、97
      年10月13日至97年10月18日住院6日，後依醫囑需專人照
      顧4個月，另98年10月16日至98年10月19日住院4日，醫囑
      指示需專人照顧4個月，則就住院21日部分每日2, 000元
      共支出看護費用42,000元，居家由母親看護7個月每日以
      1100元計算共231,000元，並有住院期間看護照顧收據及
      診斷證明書附卷足佐（見附民卷第28、29、76頁）。衡諸
      原告所受左腿左肩之傷勢非輕，及醫囑要求之看護期間，
      且親屬間看護，仍認被害人受有相當看護費之損害，是原
      告上開看護費用共273,000元損害之請求，尚屬可取，不
      容被告空言否認原告於國泰醫院以外之住院及居家看護均
      與其肇事無關。
（三）計程車交通費部分
      原告主張其因傷就醫搭乘計程車前往國泰醫院6次、中心
      診所4次及慈民骨科44次，共支出計程車交通費用10,800
      元，並提出由計程車收據為證（見附民卷第67至75頁），
      則以其醫療單據及計程車費用收據日期交互比對，原告確
      有支出交通費用，復就所受之傷害，確有以計程車前往治
      療代步之需，原告此部分請求，誠為有理。
（四）停工損失
      原告復主張因被告侵權行為致其不能工作7個月又21日，
      受
      傷前每月薪資35,967元，損害共計276,946元。查原告所
      受之傷害，傷勢非輕，且傷及左下肢行動受損，是酌以其
      住院及醫囑要求休養期間，本院認其主張之7個月又21日
      ，要屬實在。另原告主張每月薪資35967元，有名片及薪
      資證明在卷可佐（見附民卷第77頁），故其停工損害為
      276,946元【35967*（7＋21/30）=276946。元以下四捨五
      入】，洵為允恰。
（五）再按不法侵害他人之身體、健康、名譽、自由、信用、隱
      私、貞操、或不法侵害其他人格法益而情節重大者，被害
      人雖非財產上之損害，亦得請求賠償相當之金額，民法第
      195條第1項定有明文。所謂相當，應斟酌雙方身分資力、
      實際加害程度及其影響是否重大，及被害者之身分地位與
      加害人經濟狀況等關係定之（最高法院47年台上字第1221
      號判例及最高法院51年台上字第223 號判例參照）。爰審
      酌被告上開侵權行為致原告受有之傷害，暨原告聖約翰科
      技大學畢業、擔任為電腦工程師，97年度總收入為381,
      659元，有財產所得調件明細表附卷可查（見本院卷第65
      頁頁），被告小學畢業、97年度毫無所得（見本院卷第
      71頁），及原告所受傷勢，本院認被告應賠償原告之精
      神上損害為500,000元，尚屬公允。
（六）綜上，原告所受之損害總計為903,421元（63,705＋24,
      670＋273,000＋10,800＋276,946+500, 000=903,421）。
七、按損害之發生或擴大，被害人與有過失者，法院得減輕賠償
    金額或免除之，民法第217條第1項定有明文。查本件車禍之
    發生，被告違反號誌管制，而原告並無肇事因素，俱如前析
    ，原告就本件車過之發生要無過失甚明。復按強制汽車責任
    保險之保險人依強制汽車責任保險法規定給付之保險金，視
    為加害人或被保險人損害賠償金額之一部分，加害人或被保
    險人受賠償請求時，得扣除之，強制汽車責任保險法第30條
    定有明文。經查原告於本件車禍發生後，已自強制汽車責任
    保險領取保險金共46,585元一節，為兩造所不爭執，並有存
    摺影本在卷可證（見本院卷第80頁）則該筆保險給付依法即
    應自上述原告得請求賠償之金額中扣除，是原告得請求被告
    賠償之金額經扣除已領取之保險給付後，被告尚應賠償原告
     856,836元。
八、綜上所述，原告本於侵權行為法律關係，請求被告給付856,
    836元，及自起訴狀繕本送達被告之翌日即98年11月14日起
    至清償日止，按年息百分之五計算之利息，為有理由，應予
    准許，逾此部分之請求，則無理由，應予駁回。
九、原告陳明願供擔保，請求宣告假執行，就原告勝訴部分，核
    無不合，茲酌定相當之擔保金額予以准許。至原告敗訴部分
    ，其假執行之聲請失所依附，應予駁回。
十、本件事證已臻明確，兩造其餘攻擊或防禦方法，經本院審酌
    後，認均與本件之結論無涉，茲不予論述，併予敘明。
十一、據上論結，原告之訴為一部有理由，一部無理由，依民事
      訴訟法第79條，第390條第2項，判決如主文。
中    華    民    國    99    年    11    月    30    日
                  民事第七庭    法  官  吳定亞
以上正本係照原本作成。
如對本判決上訴，須於判決送達後20日內向本院提出上訴狀。如
委任律師提起上訴者，應一併繳納上訴審裁判費。
中    華    民    國    99    年    11    月    30    日
                                書記官  張婕妤

司法院資訊處製作；財團法人民間司法改革基金會備份。
